臺灣臺北地方法院民事判決　　　　　　　　　　　　　　九十三年度建字第八一號
　　原　　　告　日瑋企業工程有限公司
　　法定代理人　丁○○
　　訴訟代理人　楊商江律師
　　被　　　告　互助營造股份有限公司
　　法定代理人　丙○○
　　訴訟代理人　乙○○
當事人間請求給付工程款事件，本院於中華民國94年1 月6 日言
詞辯論終結，判決如下：
    主  文
被告應給付原告新台幣陸佰捌拾陸萬壹仟陸佰陸拾柒元及自民國
九十三年三月十八日起至清償日止，按週年利率5%計算之利息。
原告其餘之訴駁回。
訴訟費用由被告八分之一，餘由原告負擔。
本判決原告勝訴部分，於原告以新台幣貳佰貳拾捌萬捌仟元供擔
保後，得假執行；但被告如以新台幣陸佰捌拾陸萬壹仟陸佰陸拾
柒元供擔保，得免假執行。
原告其餘假執行之聲請駁回。
    事實及理由
一、原告起訴主張：原告於民國 89年間向被告承攬力晶竹科2期
    廠房新建工程中之模板工程（下稱系爭工程），完工後經結
    算被告應給付原告之工程款為新台幣（下同）32,099,498元
    ，被告迄今尚欠原告工程款 7,804,402元，爰依承攬之法律
    關係，求命判決被告如數給付上款及法定遲延利息等語。並
    聲明：（一）被告應給付原告 7,804,402元及自起訴狀繕本
    之利息。（二）原告願供擔保，請准宣告假執行。
二、被告則以：原告承攬系爭工程，諸多工程延滯，經被告工地
    負責人限期改善而未改善，被告依約僱工處理，代工、代支
    費用為 4,585,943元，系爭工程款扣除被告代工、代支費用
    後為 3,218,459元；又原告另承攬被告台積十二廠工程，溢
    領工程款16,933,923元，扣抵原告台積十二廠之保留款9,64
    5,836後，原告尚超領8,000,000元左右，原告無法律上之原
    因，受領前開款項，致被告受有損害，負有返還之義務，被
    告主張以對被告之不當得利債權中之3, 218,459元工程款債
    權抵銷，經抵銷後，原告對被告已無工程款債權等語，資為
    抗辯。並聲明：（一）原告之訴及假執行之聲請均駁。（二
    ）如受不利判決，願供擔保，請准免假執行宣告。
三、原告主張其向被告承攬系爭工程，完工後結算被告應給付原
    告之工程款為32,099,498元，被告已給付工程款25,099,498
     之 事實，業據其提出承攬書、估驗對帳單、統一發票為證
    （見本院卷（一）第6 至18頁），且為被告所不爭執，堪信
    為真。本件兩造所爭執者為，被告代工、代支之費用為何？
    原告是否溢領台積十二廠工程款？經查：
　　（一）系爭合約第3 條業務規範（ｇ）款約定；「承攬人（
          指原告）之施工範圍應經常保持整齊清潔，並於階段
          性部份及全部完工時，應負責清理乾淨交與後續作業
          之承攬人，如未遵守得由貴公司（指被告）逕行僱工
          清理，並由工程款中扣抵。」（見本院卷（一）第 7
          頁）。是依前開約定，原告應保持施工範圍整齊清潔
          ，如違反該約定，被告得逕行僱工清理，支出費用自
          工程款中扣抵。被告辯稱原告怠於執行或未履行改善
          義務，經被告限期改善未改善，被告自行僱工處理支
          出4,585,943 元之事實，固據其提出協力廠商代辦工
          作通知單為證（見本院卷（一）第36至235 頁）為證
          ，然原告除自認其中942,735 元外，否認其他費用之
          支出，而被告提出之協力廠商代辦工作通知書，係被
          告自行製作之私文書，且其中尚包含非系爭工程之代
          工代支費用，原告既已否認該文書內容之真正，依民
          事訴訟法第 277條前段規定，即應由被告就代工支出
          之事實，負舉證責任，被告對於代工代支其3,643,20
           8元之事實，並未能舉證以實其說，則辯稱代工支出
          之費用，以 942,735元為可採。逾此部分之代工費用
          3,643,208元，即屬無據。
    （二）被告辯稱原告另承攬台積十二廠工程，溢領工程款16
          ,933,923元，扣除該工程之保留款後，尚溢領8,000,
           000元左右工程款之事實，固據提出工程數量結算單
          、工資估驗轉帳單、支票為證（見本院卷（一） 288
          頁、卷（二）第 67至109頁），惟原告否認溢領台積
          十二廠工程款。則被告對於原告溢領工程款之有利事
          實，即應負舉證責任。查被告提出之工資估驗轉帳單
          ，係被告製作之私文書，並未經原告簽認，而證人黃
          水來亦證稱，原告請款時提出工程數量申請書予工地
          主任，再由被告之工地主任根據原告之申請書製作工
          資估驗轉帳單，並檢同原告之申請書，由其覆核（見
          本院卷（二）第 118頁），可見工資轉帳估驗單係被
          告製作之私文書，而被告製作前開私文書，既係根據
          原告提出之申請書所為，自應由被告提出原告請款之
          原始文件，以資證明與工資估驗轉帳單之記載相符，
          ，而本院一再限令被告提出原告於台積十二廠請款之
          明細，及被告實際給付之款項（見本院卷（一）第26
           8頁），惟被告提出之付款明細及支票，均不能證明
          係支付台積十二廠ＦＡＢ棟之工程款，復不能提出原
          告原始之請款明細，故兩造縱曾於 91牛7月12日結算
          台積十二廠ＦＡＢ棟之模板數量為87,407平方公尺，
          被告亦始終不能證明原告在台積十二廠ＦＡＢ棟請領
          款數量逾87,407平方公尺之事實。雖證人戊○○證稱
          原告與被告工地人員及證人甲○○對帳以後，提出如
          本院卷（一）第 286頁之文件與被告議價，Ａ部分係
          超估（見本院卷（二）第29頁），證人甲○○亦證稱
          原告交付該文件，同意被告扣款17,000,000元左右等
          語（見本院卷（二）第32頁）。然倘原告確實溢領工
          程款17,000,000餘元，在兩造會算過程中，衡情應無
          可能單以一紙電腦打字無任何原告簽認之文件，遽為
          原告承認溢領17,000,000餘元之依據，故戊○○、吳
          子英所為之證述，顯與常情相悖，不足採信。
四、綜據右述，本件被告被告代墊、代支費用為 942,735元，其
    餘其餘代工代支費用 3,643,208元及抵銷之抗辯，均屬無據
    。從而，原告依承攬之法律關係，請求被告給付工程款7,80
    4,402元，扣除942,735元後為6,861, 667元及自起訴狀繕本
    之利息，為有理由，應予准許；逾此部分之請求，則無理由
    ，應予駁回。兩造均陳明原供擔保，聲請宣告假執行或免假
    執行，經核原告勝訴部分，並無不合，爰分別酌定相當之擔
    保金額准許之；至於原告敗訴部分，既經駁回，其假執行之
    聲請，失所附麗，應併予駁回。
五、原告之訴為一部有理由，一部無理由，依民事訴訟法第79條
    、第390條第2項、第392條第2項，判決如主文。
中　　　華　　　民　　　國　　94 　年　　1　 月   27  日
                    民事第五庭  法  官    吳素勤
正本係照原本作成
如對本判決上訴，須於判決送達後廿日內向本院提出上訴狀
中　　　華　　　民　　　國　 94  　年　　1　月   27   日
                                          書記官    曾寶生
